臺灣花蓮地方法院民事判決　　　　　　　　　　 九十一年度婚字第五六號
　　原　　　告　甲○○
　　被　　　告　乙○○
右當事人間請求離婚事件，本院判決如左：
　　主　　文
准原告與被告離婚。
訴訟費用由被告負擔。
　　事　　實
甲、原告方面：
　一、聲明：如主文所示。
　二、陳述：
　(一)、兩造為夫妻關係，長久以來，二人個性及觀念差異頗大，故無法和睦相處。由
　　　於被告嗜好賭博，會玩六合彩，荒廢家事，原告加以規勸，被告動輒惡言相向
　　　，並動手毆打原告，原告一再相忍，只期待被告改過與原告經營家庭共渡生活
　　　，詎被於九十一年二月二十二日無故毆打原告，致原告右頭部裂傷。被告對原
　　　告一再以言詞辱罵，並出手毆打，原告原為老師，現已退休，實受有不堪同居
　　　之虐待，並致兩造之婚姻基礎不復存在，為此依民法第一千零五十二條第一項
　　　第三款及第二項之規定，訴請離婚。
　對被告抗辯之陳述：
　(二)、被告所言不實，我朋友來我家打牌，打完牌被告就和我吵架了，說我和女人說
　　　悄悄話，被告的懷疑心太重，結婚後我不敢到別人家作客，我太太也會偷看日
　　　記和書信，並且撕掉我的日記，我打電話被告也會偷聽，造成我精神上傷害。
　　　被告常常出去賭博，被告賭博時，我勸不醒她。
　(三)、我在八十三年在大陸和照片中的女孩子同居二個月，我有表明我在臺灣有太太
　　　，只要我太太改掉賭博習慣，我會回去，那個女孩子也說不會留我，我回臺灣
　　　後沒有再和那個女孩子聯絡。被告所提的是八十三年的事情，雙方早已談好不
　　　要再追究，被告所提的書信是在立保證書之前，這些事情如果不是因為原告的
　　　諒解，何來保證書之有。但被告的習性還是沒有改掉，仍然耿耿於懷，九十年
　　　九月二十三日被告寫保證書，保證要改，庭呈保證書一紙，但是被告一直沒改
　　　，所以原告無法和被告共同生活。
　(四)、同居之虐待外，兩造已無維持婚姻之必要。被告在九十一年二月二十八日之就
　　　醫傷勢，原告為了擺脫被告的毆打，原告才咬到被告的手，可見原告是為了防
　　　衛自己，被告明顯攻擊到原告了。被告用杯子砸我的頭，不是用手抓我的頭。
　　　我那天也沒有喝酒，我是在喝咖啡，被告就拿杯子砸我的頭，都流血了，被告
　　　還把我壓在沙發上，我快透不過氣才咬她的手，我頭上的傷是杯子砸到的傷。
　(五)、被告之前曾經當著我兒子的面打我，也曾當著她嫂嫂的面打我兩耳光。原告在
　　　家完全沒有地位，被告是以非常強勢的態度對待原告。我三十六年來都在忍受
　　　，我不要再忍受了，我要和孩子求得安定的生活。我的生活好比坐牢，我希望
　　　晚年能平平安安的過，我要求一個平靜的生活，我住安養院都願意，也不要在
　　　和被告住在一起，我堅持要離婚。
　三、證據：提出戶籍謄本一件、驗傷診斷書一件、保証書一件為証，並聲請訊問證
　　　人王旭光、吳連根、蔣順榮。
乙、被告方面：
　一、聲明：原告之訴駁回。
　　　　　　訴訟費用由原告負擔。
　二、陳述：
　(一)、我沒有打原告，二月二十二日那天是因為原告喝悶酒，約朋友到家裡打麻將，
　　　到中午喝酒後，原告和一個麻將將友講話，我問他他們在講什麼，他說他愛她
　　　，後來他就喝一個小時的悶酒，我怕他摔破杯子，就跟他搶，他就追著我跑，
　　　我坐在椅子上，原告就咬我，我有去鍾診所包紮，但沒有驗傷單，我痛的不得
　　　了，就抓他的頭，我要幫他擦，他就到廚房拿菜刀放在桌上，禁止我接近他，
　　　說如果我過來就要砍死我，我到旁邊睡覺，他大叫不讓我睡覺。
　(二)、之前我們不會常常吵架，原告在八十三、四年時到大陸和女孩子同居六個月，
　　　回來後，我們就常常吵架，我們結婚三十六年。原告的書信都是大陸女孩子寫
　　　來的，也有相片。保證書上的簽名是我親自簽的。
　(三)、我也沒有常常打原告，只是偶而吵架，那一次是原告拿杯子甩在地上，當時原
　　　告咬我的手不放，我才用手抓他的頭，我抓傷被告是因為原告咬我，我有問醫
　　　生受傷兩公分沒什麼。我會管原告不要抽菸、不要喝酒，但是原告要我不要管
　　　他，有人三更半夜打電話給我們都沒有出聲，我才去接電話顯示器。我也沒有
　　　撕原告的日記。
　三、證據：提出書信六紙、照片一幀、藥袋一紙為証，並聲請訊問證人黃贏雄。
　　　理　　由
一、原告主張兩造為夫妻關係，長久以來，二人個性及觀念差異頗大，故無法和睦相
　　處。由於被告嗜好賭博，荒廢家事，原告加以規勸，被告動輒惡言相向，並動手
　　毆打原告，原告一再相忍，只期待被告改過與原告經營家庭共渡生活，詎被於九
　　十一年二月二十二日無故毆打原告，致原告右頭部裂傷。被告對原告一再以言詞
　　辱罵，並出手毆打，原告受有不堪同居之虐待，並致兩造婚姻基礎不復存在，為
　　此依民法第一千零五十二條第一項第三款及第二項之規定，訴請離婚。被告則以
　　渠等二人結婚三十六年，之前我們不會常常吵架，原告在八十三、四年時到大陸
　　和女孩子同居六個月，回來後，我們就常常吵架。原告的書信都是大陸女孩子寫
　　來的，也有相片，保證書上的簽名是我親自簽的。我沒有打原告，二月二十二日
　　那天是因為原告喝悶酒，約朋友到家裡打麻將，到中午喝酒後，原告和一個麻將
　　將友講話，我問他他們在講什麼，他說他愛她，後來他就喝一個小時的悶酒，我
　　怕他摔破杯子，就跟他搶，他就追著我跑，我坐在椅子上，原告就咬我，我有去
　　鍾診所包紮，但沒有驗傷單，我痛的不得了，就抓他的頭，我要幫他擦，他就到
　　廚房拿菜刀放在桌上，禁止我接近他，說如果我過來就要砍死我，我到旁邊睡覺
　　，他大叫不讓我睡覺等語置辯。
二、按維護人格尊嚴與確保人身安全，為我國憲法保障人民自由權利之基本理念。增
　　進夫妻情感之和諧，防止家庭暴力之發生，以保護婚姻制度，亦為社會大眾所期
　　待。民法第一千零五十二條第一項第三款所稱「不堪同居之虐待」，應就具體事
　　件，衡量夫妻之一方受他方虐待所受侵害之嚴重性，斟酌當事人之教育程度、社
　　會地位及其他情事，是否已危及婚姻關係之維繫以為斷。若受他方虐待已逾越夫
　　妻通常所能忍受之程度而有侵害人格尊嚴與人身安全者，即不得謂非受不堪同居
　　之虐待。司法院大法官會議釋字第三七二號解釋本文參照。
三、經查：
(一)、原告起訴主張被告嗜好賭博，荒廢家事，原告加以規勸，被告動輒惡言相向，並
　　動手毆打原告等情，有証人即兩造之子王旭光到庭証述：我母親會打我父親，會
　　罵我爸爸，我爸爸常常帶我們搬家，都是為了躲我母親，我母親會賭博，會打我
　　父親，我父親已經老了，我希望我父親可以有幾年平靜的時間可以過，我請我母
　　親去照顧我父親，我母親還打照顧我父親的看護，我母親也會在我面前打我父親
　　，我父親現在與我同住，我母親不敢亂來。法官問：母親打父親，父親會反擊否
　　？答：我媽媽是一個很粗暴的人，我媽媽賭博被抓時連警察都敢打，我父親根本
　　打不過她，我只希望父親能有幾年平靜的生活，房子財產都給我母親也無所謂。
　　我贊成父親離婚，這樣對父親比較好。我父親和母親在一起，會遭受痛苦。我媽
　　媽也會騷擾我親朋好友等語。本院認証人為兩造之子，當不致偏坦一方，故其所
　　証，應屬無訛，堪信原告主張為真正。
(二)、再者九十一年二月二十二日被告毆打原告之事實，亦有原告所提之診斷書一紙為
　　憑。雖然被告辯稱：我怕他摔破杯子，我就跟他搶杯子，他就追著我跑，我坐在
　　椅子上，原告就咬我，我有去鍾診所包紮，但沒有驗傷單，我痛的不得了，就抓
　　他的頭，其傷係抓的，並非用杯子砸的云云。惟查：被告雖有去鍾診所治療，其
　　傷勢係上肢及手部、手指紅腫、外傷，有鍾診所之病歷表為憑。而原告亦主張被
　　告拿杯子砸我的頭，都流血了，被告還把我壓在沙發上，我快透不過氣才咬她的
　　手，我頭上的傷是杯子砸到的傷。苟如被告所辯，係為擺脫原告先咬其手指，而
　　不得以以手抓原告之頭部，因為人在危險緊急狀態，以五個手指用力抓頭部，應
　　不只僅有一條傷痕，而應有一條以上之傷痕，且觀諸該傷診斷書所載之傷勢係「
　　裂傷」，亦非以手抓住身體部位，所常見之挫傷或撕傷，故此部分應以原告所述
　　為真，係被告先動手毆傷原告，原告為擺脫被告之攻繫，出於正當防衛下，不得
　　已才下手咬傷被告。
(三)、至於被告所述，原告於八十三、四年間曾在大陸與大陸之女子同居六個月乙節，
　　雖為原告所自認同居二個月，惟事發迄今將近有七年之久，兩造亦繼續共同生活
　　，原告並無訴請離婚，容係已得被告之原諒。再被告所提出之書信，其中三封係
　　被告自己所書，係被告辱罵一位摩小蘭小姐，難為証據；而其他四封信為第三者
　　楊修平寫給原告之書信，其中有一句經被告指出較嚴重者「只要您能保持和我互
　　相通信，也是我終身的幸福」，此句話係通常朋友間之客套話語，亦難認有男女
　　不正常之感情之証據，難以此書信即認為係被告之不正當感情走私，而影響兩造
　　間之夫妻感情，近而常吵架之事証。綜上，本件事証已明，被告聲請傳喚証人黃
　　贏雄，証明兩造間感情和睦云云，以夫妻感情生活，容非一個外人所能知悉，應
　　以自小與父母生活在一起之兒女之証述可採，故無必要以傳喚之。綜上，被告所
　　辯均難成立。
四、查原告原為老師，現雖已退休，惟不礙其社會地位，原告動輒辱罵、毆打被告，
　　已逾原告所能忍受之程度，而有侵害人格尊嚴與人身安全者，即屬受不堪同居之
　　虐待，從而原告依民法第一千零五十二條第一項第三款訴請離婚，即屬有據，應
　　予准許。原告雖有以重大事由訴請離婚，惟此二項事由，均為目的相同之競合訴
　　之合併，本件既已構成不堪同居之虐待，即毋庸再就重大事由來審酌。
五、據上論結，本件原告之訴為有理由，依民事訴訟法第七十八條判決如主文。
中　　　華　　　民　　　國　　九十一　　年　　　五　　　月　　　六　　　日
　　　　　　　　　　　　　　　臺灣花蓮地方法院家事法庭
　　　　　　　　　　　　　　　　　法　　官　林　秀　鳳
右正本證明與原本無異。
如對本判決不服，應於送達後二十日內，向本院提出上訴狀。（應抄附繕本）
　　　　　　　　　　　　　　　　　法院書記官
中　　　華　　　民　　　國　　九十一　　年　　　五　　　月　　　七　　　日
